【裁判字號】    94,訴,1506
【裁判日期】    950331
【裁判案由】    違反毒品危害防制條例
【裁判全文】
臺灣臺南地方法院刑事判決              94年度訴字第1506號
公  訴  人  臺灣臺南地方法院檢察署檢察官
被      告  乙○○
                    （另案於高雄第二監獄受刑中）
上列被告因違反毒品危害防制條例案件，經檢察官提起公訴（九
十四年度毒偵字第二六六七、二六六八號），被告於本院準備程
序進行中，先就被訴事實為有罪之陳述，經本院合議庭裁定由受
命法官獨任進行簡式審判程序，判決如下：
    主  文
乙○○連續施用第一級毒品，累犯，處有期徒刑拾月，扣案如附
表二編號一所示之海洛因均沒收銷燬之、附表二編號二至四所示
之物均沒收；又連續施用第二級毒品，累犯，處有期徒刑捌月，
扣案如附表三編號一至二所示之安非他命均沒收銷燬之、附表三
編號三至六所示之物均沒收。應執行有期徒刑壹年肆月，扣案如
附表二編號一所示之海洛因及附表三編號一至二所示之安非他命
均沒收銷燬之、附表二編號二至四及附表三編號三至六所示之物
均沒收。
    事  實
一、乙○○前於民國八十九年間，因違反毒品危害防制條例案件
    ，經本院於九十年一月二十九日以八十九年度南簡字第七四
    九號判決，判處有期徒刑六月確定，並於九十年十一月二十
    三日易科罰金執行完畢。又因違反毒品危害防制條例案件，
    經本院以八十九年度毒聲字第二九七七號裁定送觀察、勒戒
    後，認有繼續施用毒品之傾向，復經本院以八十九年度毒聲
    字第三四０六號裁定令入戒治處所施以強制戒治，於九十年
    七月十九日停止戒治付保護管束，並於同年十一月十二日保
    護管束期滿未經撤銷而執行完畢。詎乙○○猶未戒除施用毒
    品之習性，於上述強制戒治執行完畢釋放後五年內，明知海
    洛因、安非他命，分別係毒品危害防制條例所明定之第一、
    二級毒品，不得持有及施用，竟分別基於施用第一、二級毒
    品海洛因、安非他命之概括犯意，自九十一年七月中旬某日
    起至九十四年六月二十三日十七時許，先後在高雄縣阿蓮鄉
    ○路村○路一九九號、臺東縣臺東市○○路六二號二樓等處
    ，以海洛因摻水稀釋再以針筒注射之方式，及將安非他命置
    於吸食器內點火燃燒成煙霧狀吸食之方式，連續施用第一、
    二級毒品海洛因、安非他命多次。嗣經警接獲檢舉，於九十
    三年十一月二十一日九時三十分許，前往乙○○位於高雄縣
    阿蓮鄉○路村○路一九九號住處，斯時乙○○雖已逃離住處
    ，然仍經警查扣如附表一編號一所示之物；繼於九十四年六
    月二十三日十八時二十分許，在臺東縣臺東市○○路六二號
    二樓為警查獲，當場扣得如附表一編號二所示之物，並經其
    同意採集尿液檢體送驗結果，呈現嗎啡及安非他命陽性反應
    ，而查悉上情。
二、案經高雄縣警察局湖內分局報請臺灣高雄地方法院檢察署呈
    請臺灣高等法院檢察署令轉臺灣臺南地方法院檢察署檢察官
    ，及臺南縣警察局報請臺灣臺東地方法院檢察署呈請臺灣高
    等法院檢察署令轉臺灣高雄地方法院檢察署，再經臺灣高雄
    地方法院檢察署呈請臺灣高等法院檢察署令轉臺灣臺南地方
    法院檢察署檢察官偵查起訴。
    理  由
一、本案被告乙○○所犯毒品危害防制條例第十條第一項施用第
    一級毒品罪及同條第二項施用第二級毒品罪，並非死刑、無
    期徒刑或最輕本刑有期徒刑三年以上之罪，亦非高等法院管
    轄第一審案件，且於準備程序進行中，被告先就被訴事實為
    有罪之陳述（見本院卷第二三頁），經告知被告簡式審判程
    序之旨，並聽取檢察官、被告之意見後，本院合議庭裁定由
    受命法官進行簡式審判程序，是本案之證據調查，依刑事訴
    訟法第二百七十三條之二規定，不受同法第一百五十九條第
    一項、第一百六十一條之二、第一百六十一條之三、第一百
    六十三條之一及第一百六十四條至第一百七十條規定之限制
    ，合先敘明。
二、上揭犯罪事實，迭據被告於警詢、偵查及本院審理時坦承不
    諱，且其為警於九十四年六月二十四日十四時十分許所採集
    之尿液檢體（見警卷第三一頁），經送長榮大學毒物研究中
    心篩檢（酵素免疫分析法ＥＩＡ）及確認（氣象層析質普儀
    ＧＣ／ＭＳ）結果，呈現嗎啡及安非他命陽性反應（按海洛
    因係由嗎啡經化學合成而製得，安非他命係由甲基安非他命
    或安非他命類藥物合成而製得，經注射進入人體後，海洛因
    代謝分解又生成嗎啡、可待因，安非他命則生成甲基安非他
    命或安非他命，因此施用海洛因或安非他命後，由尿液檢驗
    結果，即為嗎啡、可待因反應，或安非他命、甲基安非他命
    陽性反應），有該中心於九十四年八月十日出具之確認報告
    一紙在卷可稽（見臺灣高雄地方法院檢察署九十四年度毒偵
    緝字第五九一號卷第十六頁）。
三、按海洛因經注射入人體後，約百分之八十於二十四小時內自
    尿中排出，一般而言，尿液中能否驗出嗎啡陽性反應與其投
    與量、投與途徑、採尿時間、個人體質及檢驗方法之靈敏度
    有關，國外曾有文獻報導注射六毫克之海洛因鹽酸鹽，其代
    謝物嗎啡之平均可檢出時限約為二十六小時；而安非他命經
    口服投與後約百分之七十於二十四小時內自尿中排出，約百
    分之九十於九十六小時內自尿中排出，由於目前國內尿液中
    甲基安非他命之檢驗僅為鑑定其是否呈陽性反應尚未定其含
    量，且甲基安非他命成分之檢出與其投與方式、投與量、個
    人體質、採尿時間與檢測儀器之精密度等諸多因素有關，因
    此僅憑尿液中呈安非他命陽性反應，並無法確實推算吸食時
    間距採集時間之長短，惟依上述資料推斷，最長可能不會超
    過四日，業經行政院衛生署藥物食品檢驗局分別於八十一年
    九月八日、二月八日以（八一）藥檢壹字第八一一四八八五
    、○○一一五六號函述明此旨綦詳。揆諸上開說明，被告為
    警查獲後，經警於九十四年六月二十四日十四時十分許採集
    尿液檢體送驗，則本於上開被告為警採集尿液檢體送驗結果
    ，均呈現嗎啡及安非他命陽性反應之檢驗報告，可徵被告上
    開為警採集尿液檢體送驗，往前回溯之二十六小時、九十六
    小時內某時點，確有分別施用第一、二級毒品海洛因、安非
    他命之犯行，應堪認定。
四、又：（一）被告於附表一編號一所示時、地為警查扣之白色
    粉末一包，經送高雄醫學大學附設中和紀念醫院鑑驗結果，
    認係第二級毒品安非他命（含包裝袋驗前毛重零點二公克，
    驗後毛重零點一公克），有卷附獲案毒品表、扣押物品目錄
    表、管藥認可字第００五號檢驗報告各一紙可稽（見臺灣高
    雄地方法院檢察署九十四年度毒偵字第二二一０號卷第二六
    頁）；（二）被告於附表一編號二所示時、地為警查獲，當
    場扣得之白色粉末各二包、八包，經送法務部調查局、憲兵
    司令部刑事鑑識中心結果，分別係第一級毒品海洛因二包（
    合計淨重一點三一公克、空包裝重零點六一公克）、第二級
    毒品安非他命八包（合計淨重二十六點零八一公克，取樣零
    點零三九三公克（已鑑析用罄），合計含包裝袋驗餘淨重二
    十六點零四一七公克），有扣押物品目錄表、獲案毒品表、
    法務部調查局九十五年二月七日調科壹字第二００００六０
    一九號鑑定通知書、憲兵司令部刑事鑑識中心九十四年十二
    月二十三日（94）安鑑字第０二八四一號號鑑驗通知書各一
    紙附卷可稽（見本院卷第三一、三五、三七頁）。綜上，被
    告上開自白，核與事實相符，應值採信。
五、再被告前因違反毒品危害防制條例案件，經本院以八十九年
    度毒聲字第二九七七號裁定送觀察、勒戒後，認有繼續施用
    毒品之傾向，復經本院以八十九年度毒聲字第三四０六號裁
    定令入戒治處所施以強制戒治，於九十年七月十九日停止戒
    治付保護管束，並於同年十一月十二日保護管束期滿未經撤
    銷而執行完畢，此有刑案資料查註紀錄表、刑案人犯在監所
    最新資料報表及臺灣高等法院被告前案紀錄表各一件附卷可
    參，則被告於前開強制戒治執行完畢後，五年內再犯本案毒
    品危害防制條例第十條之罪，事證明確，被告犯行洵堪認定
    ，自應依法論科。
六、查海洛因與安非他命依其成癮性、濫用性及對社會危害性之
    程度，已為毒品危害防制條例第二條第二項第一款、第二款
    分別列為第一級毒品與第二級毒品。核被告所為，係犯毒品
    危害防制條例第十條第一項施用第一級毒品罪及同條第二項
    施用第二級毒品罪。又被告施用時非法持有第一、二級毒品
    海洛因、安非他命之低度行為，已分別為其施用之高度行為
    所吸收，均不另論罪。其先後多次施用第一、二級毒品海洛
    因、安非他命之犯行，時間緊接，方法相同，觸犯犯罪構成
    要件相同之罪名，顯係基於概括犯意反覆實施，為連續犯，
    均依刑法第五十六條連續犯之規定各論以一罪，並依法加重
    其刑。被告所犯上開二罪間，犯意各別，行為互異，應予分
    論併罰。又被告有如事實欄所述之前案科刑及執行紀錄，有
    卷附臺灣高等法院被告前案紀錄表可稽，其受有期徒刑之執
    行完畢，五年以內再犯有期徒刑以上之罪，為累犯，均應依
    刑法累犯之規定，各加重其刑，並均依刑法第七十條之規定
    遞加重其刑。爰審酌被告前因施用毒品經送強制戒治治療程
    序後，猶不思戒絕革除惡習，仍長期連續施用毒品犯行，顯
    然其意志力甚為薄弱，迄未仍戒除毒癮，惟兼衡被告施用毒
    品犯行，在性質上乃屬對自我身心健康之自戕行為，尚未嚴
    重破壞社會秩序、侵害他人權益，及犯後坦承犯行，態度尚
    屬良好等一切情狀，分別量處如主文所示之刑，並定其應執
    行之刑。
七、扣案如附表二編號一所示之第一級毒品海洛因二包，附表三
    編號一、二所示之第二級毒品安非他命各一包、八包，分別
    為毒品危害防制條例第二條第二項第一、二款所規定之第一
    、二級毒品，係屬查獲之毒品，不問屬於犯人與否，均應依
    毒品危害防制條例第十八條第一項前段規定宣告沒收銷燬之
    。又包裝前開第二級毒品安非他命所使用之空包裝袋各一個
    、八個，係用於包裹毒品，防止毒品漏逸、潮濕，以便於攜
    帶、存放，為供被告施用毒品所用之物，因係包裝上開第二
    級毒品安非他命而與之密切接觸，且鑑驗機關機關未加以析
    離鑑驗，而屬毒品之一部分，應併予沒收銷燬之。再包裝前
    開第一級毒品海洛因所使用之空包裝袋二個（附表二編號二
    ）係用於包裹毒品，防止毒品漏逸、潮濕，以便於攜帶、存
    放，為供被告施用第一級毒品海洛因所用之物，業據被告陳
    明在卷，其非毒品危害防制條例第二條所稱之第一級毒品，
    雖因係包裝上開第一級毒品而與之密切接觸，然既經鑑定機
    關就之與毒品分別鑑析其重量，已可證明上開空包裝袋與毒
    品並無不可析離之關係，不能視為毒品之一部分，此外，扣
    案如附表二編號三至四、附表三編號三至六所示之物，尚無
    證據證明為專供施用第一、二級毒品海洛因、安非他命之器
    具，然均係被告所有且供施用第一、二級毒品海洛因、安非
    他命所用之物，業據其供明在卷（見本院卷第四六頁），均
    應依刑法第三十八條第一項第二款規定宣告沒收。另扣案如
    附表三編號一、二所示之第二級毒品安非他命，經送高雄醫
    學大學附設中和紀念醫院、憲兵司令部刑事鑑識中心，各取
    樣零點一公克、零點零三九三公克鑑驗部分，既已鑑析用罄
    滅失，自無庸為沒收銷燬之諭知，附此敘明。
據上論斷，應依刑事訴訟法第二百七十三條之一第一項、二百九
十九條第一項前段，毒品危害防制條例第十條第一項、第二項、
十八條第一項前段，刑法第十一條前段、第五十六條、第四十七
條、第五十一條第五款、第三十八條第一項第二款，判決如主文
。
本案經檢察官甲○○到庭執行職務。
中    華    民    國    95    年    3     月    31    日
                  刑事第五庭    法  官  張銘晃
以上正本證明與原本無異。
如不服本判決應於送達後10日內向本院提出上訴狀。
                                書記官  林憶梅
中    華    民    國    95    年    3     月    31    日
┌────────────────────────────────────────┐
│附表一：                                                                        │
├──┬───────┬─────────┬────────────┬──────┤
│編號│查  獲  時  間│查   獲   地   點 │扣     案     物     品 │備        註│
├──┼───────┼─────────┼────────────┼──────┤
│ 一 │九十三年十一月│高雄縣阿蓮鄉中路村│（一）安非他命一包（含包│九十四年度毒│
│    │二十一日九時三│中路一九九號      │      裝袋驗後毛重零點一│偵字第二六六│
│    │十分許        │                  │      公克）。          │號          │
│    │              │                  │（二）注射針筒一支。    │            │
│    │              │                  │（三）安非他命玻璃球吸食│            │
│    │              │                  │      器二個。          │            │
├──┼───────┼─────────┼────────────┼──────┤
│ 二 │九十四年六月二│臺東縣臺東市○○路│（一）海洛因二包（合計淨│九十四年度毒│
│    │十三日十八時二│六二號二樓        │      重一點三一公克）、│偵字第二六六│
│    │十分許        │                  │      海洛因包裝袋二個（│八號        │
│    │              │                  │      重零點六一公克）。│            │
│    │              │                  │（二）安非他命八包（合計│            │
│    │              │                  │      含包裝袋驗餘淨重二│            │
│    │              │                  │      十六點零四一七公克│            │
│    │              │                  │      ）。              │            │
│    │              │                  │（三）注射針筒一支。    │            │
│    │              │                  │（四）安非他命玻璃球吸食│            │
│    │              │                  │      器一個。          │            │
│    │              │                  │（五）安非他命吸食工具一│            │
│    │              │                  │      組。              │            │
│    │              │                  │（六）小型電子口袋磅秤一│            │
│    │              │                  │      個。              │            │
└──┴───────┴─────────┴────────────┴──────┘
┌────────────────────────────────┐
│附表二                                                          │
├──┬────────────┬─────────┬──────┤
│編號│扣     案     物     品 │沒   收   依   據 │備        註│
├──┼────────────┼─────────┼──────┤
│ 一 │海洛因貳包（合計淨重壹點│毒品危害防制條例第│附表一編號二│
│    │參壹公克）              │十八條第一項前段  │（一）      │
├──┼────────────┼─────────┼──────┤
│ 二 │海洛因包裝袋貳個（重零點│刑法第三十八條第一│附表一編號二│
│    │陸壹公克）              │項第二款          │（一）      │
├──┼────────────┼─────────┼──────┤
│ 三 │注射針筒壹支            │同上              │附表一編號一│
│    │                        │                  │（二）      │
├──┼────────────┼─────────┼──────┤
│ 四 │注射針筒壹支            │同上              │附表一編號二│
│    │                        │                  │（三）      │
└──┴────────────┴─────────┴──────┘
┌────────────────────────────────┐
│附表三                                                          │
├──┬────────────┬─────────┬──────┤
│編號│扣     案     物     品 │沒   收   依   據 │備        註│
├──┼────────────┼─────────┼──────┤
│ 一 │安非他命壹包（含包裝袋驗│毒品危害防制條例第│附表一編號一│
│    │後毛重零點壹公克）      │十八條第一項前段  │（一）      │
│    │                        │                  │            │
├──┼────────────┼─────────┼──────┤
│ 二 │安非他命捌包（合計含包裝│同上              │附表一編號二│
│    │袋驗餘淨重貳拾陸點零肆壹│                  │（二）      │
│    │柒公克）                │                  │            │
├──┼────────────┼─────────┼──────┤
│ 三 │安非他命玻璃球吸食器貳個│刑法第三十八條第一│附表一編號一│
│    │                        │項第二款          │（三）      │
├──┼────────────┼─────────┼──────┤
│ 四 │安非他命玻璃球吸食器壹個│同上              │附表一編號二│
│    │                        │                  │（四）      │
├──┼────────────┼─────────┼──────┤
│ 五 │安非他命吸食工具壹組    │同上              │附表一編號二│
│    │                        │                  │（五）      │
├──┼────────────┼─────────┼──────┤
│ 六 │小型電子口袋磅秤壹個    │同上              │附表一編號二│
│    │                        │                  │（六）      │
└──┴────────────┴─────────┴──────┘
附錄所犯法條：
毒品危害防制條例第10條
施用第一級毒品者，處 6 月以上 5 年以下有期徒刑。
施用第二級毒品者，處 3 年以下有期徒刑。


司法院資訊處製作；財團法人民間司法改革基金會備份。
